【裁判字號】    90,台上,3557
【裁判日期】    900613
【裁判案由】    違反麻醉藥品管理條例
【裁判全文】
最高法院刑事判決                                九十年度台上字第三五五七號
    上  訴  人  甲○○
右上訴人因違反麻醉藥品管理條例案件，不服台灣高等法院中華民國九十年二月二十
一日第二審更審判決（八十九年度上更(二)字第一○二○號，起訴案號：台灣台北地方
法院檢察署八十六年度偵字第二二一○○號），提起上訴，本院判決如左：
    主  文
上訴駁回。
    理  由
按刑事訴訟法第三百七十七條規定，上訴於第三審法院，非以判決違背法令為理由，
不得為之。是提起第三審上訴，應以原判決違背法令為理由，係屬法定要件。如果上
訴理由狀並未依據卷內訴訟資料，具體指摘原判決不適用何種法則或如何適用不當，
或所指摘原判決違法情事，顯與法律規定得為第三審上訴理由之違法情形，不相適合
時，均應認其上訴為違背法律上之程式，予以駁回。本件上訴人甲○○上訴意旨略稱
：(一)、意圖販賣而非法持有化學合成麻醉藥品罪，應有販賣之對象及欲準備進行交易
之事實，始能成立，如僅有意圖販賣之想法，而無具體之行為，自不能成立該罪。上
訴人並無任何販賣對象，僅存意圖販賣之想法，原判決論上訴人成立該罪，顯屬違法
。(二)、縱使上訴人成立上述意圖販賣而非法持有化學合成麻醉藥品罪，但上訴人於原
審曾具狀坦承多次向柳居財購買安非他命販賣，並請求調閱台灣桃園地方法院檢察署
八十八年度偵字第一四三四九號案卷，以證明上訴人自民國八十四年四月間及八月間
、八十五年一月間至八十五年九月十七日、八十六年六月間至八十六年九月二十五日
，有連續販賣安非他命犯行，且已經台灣高等法院於八十六年七月九日以八十六年度
上更(一)字第四二○號刑事判決判處有期徒刑六年，並經本院以八十八年台上字第四二
二六號判決駁回上訴確定。該確定判決之效力自及於裁判上一罪之本件之犯行，本件
應判決免訴。惟原審未予調查，竟再為實體上有罪之判決，亦屬違法等語。
惟查原判決認定八十六年九月二十三日，柳居財將其製成之化學合成麻醉藥品安非他
命三點五公斤寄予上訴人收受，囑上訴人於除臭漂白後，以每公斤新台幣（下同）四
十萬元之價格對外出售，並允事成後每公斤給予十萬元之酬勞，上訴人遂以意圖販賣
之意，與柳居財共同持有之，惟上訴人嗣因認品質不良，怕效果不佳，未具信心，而
未將之出售予他人，乃寄還柳居財再行處理等情，係以該事實已據上訴人於調查局台
北市調查處訊問及第一審偵、審中供認不諱，核與共犯柳居財於調查局台北市調查處
及第一審訊問時所述情節相符，足見其自白與事實相符。並以上訴人所為，成立麻醉
藥品管理條例第十三條之一第二項第二款之意圖販賣而非法持有化學合成麻醉藥品罪
，於法定刑內量處其刑，並指駁說明上訴人事後否認犯罪，所辯為卸責飾詞，為不足
採信之理由。所為論斷均有卷存證據資料可資覆按。查上開意圖販賣而非法持有化學
合成麻醉藥品罪，僅須有販賣意圖而非法持有化學合成麻醉藥品即已成立，並不以有
販賣對象及有準備進行交易之事實為其成立要件，上訴意旨依憑己見，謂其無販賣對
象，又無準備進行交易之行為，應不成立犯罪云云，指摘原判決違法，尚有誤會，自
非合法之第三審上訴理由。又按最後事實審法院宣示判決後，始行發生之事實，既非
該法院所得審判，即為該案判決既判力所不能及，檢察官就此部分發生之事實依法起
訴，既不在曾經確定判決之範圍以內，法院自應為實體上之審判。查上訴人於八十四
年四月間、八十四年八月間、八十五年一月間起至八十五年九月十七日止之非法販賣
安非他命犯行，係經台灣高等法院於八十六年七月九日以八十六年度上更(一)字第四二
○號刑事判決判處有期徒刑六年，並經本院以八十八年度台上字第四二二六號刑事判
決駁回上訴人之上訴確定在案，有上訴人所提之台灣桃園地方法院檢察署檢察官八十
八年度偵字第一四三四九號不起訴處分書及卷附台灣高等法院被告全國前案紀錄表可
稽。本件上訴人之犯罪時間在八十六年九月二十三日，係在上述案件最後事實審法院
八十六年七月九日宣示判決之後，自為該案判決既判力所不及，原審為實體上有罪之
判決，並不違法。上訴意旨謂本件應為免訴之判決云云，指摘原判決違背法令，亦非
適法之第三審上訴理由。是上訴意旨所指摘原判決之違法情事，殊與法律規定得為第
三審上訴理由之違法情形不相適合，衡以前開說明，其上訴為違背法律上之程式，應
予駁回。
據上論結，應依刑事訴訟法第三百九十五條前段，判決如主文。
中      華      民      國     九十     年      六      月     十三     日
                              最高法院刑事第八庭
                                  審判長法官  張  信  雄
                                        法官  賴  忠  星
                                        法官  張  清  埤
                                        法官  孫  增  同
                                        法官  蕭  權  閔
      右正本證明與原本無異
                                              書  記  官
中      華      民      國     九十     年      六      月     十八     日


司法院資訊處製作；財團法人民間司法改革基金會備份。
